臺北高等行政法院判決
　　　　　　　　　　　　　　　　　　　94年度訴字第1959號
原　　　告　甲○○
被　　　告　臺北市稅捐稽徵處
代　表　人　乙○○處長）住同.
上列當事人間因稅捐稽徵法事件，原告不服臺北市政府中華民國
94年4 月25日府訴字第09402746000 號訴願決定，提起行政訴訟
。本院判決如下：
    主  文
原告之訴駁回。
訴訟費用由原告負擔。
　　事  實
一、事實概要：緣原告主張其所有臺北市中正區○○○路○ 段64
    號及68號地下1 樓房屋（下稱系爭房屋）之房屋現值有誤，
    被告歷年徵收之屋房稅乃有溢徵，因而於民國（下同）94年
    1 月3 日（此為收文日，訴願決定書誤載為93年12月17日）
    以復查申請書援引稅捐稽徵法第17、28條，向被告請求退還
    其溢繳之76年至93年房屋稅。案經被告所轄中正分處審認本
    件應為申請案，乃以94年1 月11日北市稽中正乙字第094600
    20800 號函復原告系爭房屋之課稅現值並無錯誤，否准所請
    。原告不服，提起訴願，遭決定駁回，遂提起本件行政訴訟
    。
二、兩造聲明：
  (一)原告聲明：
    1.訴願決定及原處分均撤銷。
    2.請求被告退還原告76年至93年房屋稅溢繳部分。
  (二)被告聲明：駁回原告之訴。
三、兩造之爭點：
　(一)原告主張之理由：
    1.被告就原告所提復查申請不作成復查決定，違反稅捐稽徵
      法第35條之規定。
    2.系爭房屋現值及稅額自76年至93年皆有錯誤，原告亦逐年
      向被告申請更正，惟被告均未加以更正。本件因發現新證
      據，故為一新救濟案件，不同於其他案件。
    3.現值及稅額內容有10項：(1)折舊、折舊率；(2)標準單價；
      (3)街路等級調整率；(4)減項、簡陋房屋；(5)地下室減20%
      ；(6)面積；(7)公共設施；(8)現值；(9)稅率；(10)稅額，而其
      中若有任何一項錯誤，其現值之計算必然錯誤。就系爭房
      屋而言，12層標準單價應為4,830 元，非5,080 元；街路
      等級調整率應為50% ；地下室部分應扣減20% ；現值應隨
      房屋逐年折舊而遞減。本件符合第(1)至(7)項之減項，共應
      扣減70% ，惟被告均未於每年房屋稅額中加以扣減。
    4.系爭房屋分別為1 樓及地下室，實際使用公共設施面積為
      零，故系爭房屋課稅面積分別應為26.23 及317 平方公尺
      ，而現值係根據面積計算，面積錯誤現值必定錯誤。
    5.因被告違法將系爭房屋86年現值調高，故86年以後之房屋
      稅額皆有錯誤。
  (二)被告主張之理由：
    1.經查原告於鈞院89年度訴字第262 號及91年度簡字第819
      號房屋稅事件訴訟中，即已提出系爭房屋之課稅面積分別
      應為26.23 及317 平方公尺，並請求更正房屋現值及退還
      溢繳之房屋稅，經鈞院審理結果分別於89年度訴字第262
      號及91年度簡字第819 號判決認定系爭房屋之課稅面積分
      別應為33.84 及333 平方公尺。
    2.按房屋稅條例第10條第1 項規定：「主管稽徵機關應依據
      不動產評價委員會評定之標準，核計房屋現值」，第11條
      規定：「房屋標準價格，由不動產評價委員會依據下列事
      項分別評定，並由直轄市、縣（市）政府公告之：一、按
      各種建造材料所建房屋，區分種類及等級。二、各類房屋
      之耐用年數及折舊標準。三、按房屋所處街道村裡之商業
      交通情形及房屋之供求概況，並比較各該不同地段之房屋
      買賣價格減除地價部分，訂定標準。前項房屋標準價格，
      每3 年重行評定1 次，並應依其耐用年數予以折舊，按年
      遞減其價格」，由此可知，房屋稅係依房屋現值及規定稅
      率課徵，而房屋現值係由主管稽徵機關依據納稅義務人之
      申報並參照不動產評價委員會評定之標準核計，且房屋標
      準價格係依房屋稅條例第11條第1 項第1 款至第3 款規定
      房屋種類及等級、耐用年數、折舊標準及地段增減率等事
      項調查擬定，再交由臺北市不動產評價委員會審查評定後
      ，由臺北市政府公告，尚非被告得逕行變更調整。本次原
      告提出相同主張，並無新證據提出，是被告所轄中正分處
      就原告之申請，以94年1 月11日北市稽中正乙字第094600
      20800 號函復原告略以：「主旨：有關台端申請更正本市
      ○○○路1 段64號及68號地下1 樓房屋現值乙案，經查該
      房屋現值係依據不動產評價委員會評定之標準所核計，並
      無錯誤，請查照。說明：依臺北市稅捐稽徵處94年1 月7
      日北市稽法甲字第09460002700 號函轉臺端93年12月27日
      復查申請書辦理」，自屬有據。
    3.按稅捐稽徵法第17條規定：「納稅義務人如發現繳納通知
      文書有記載、計算錯誤或重複時，於規定繳納期間內，得
      要求稅捐稽徵機關，查對更正」，其係指納稅義務人發現
      繳納通知文書有記載、計算錯誤或重複時，於規定繳納期
      間內，得要求稅捐稽徵機關查對更正。是以，本件系爭房
      屋之課稅面積及房屋現值既經行政救濟判決確定，已不合
      於稅捐稽徵法第17條規定之查對更正之要件，原告對系爭
      房屋課稅面積及現值再事爭辯，難謂有理。從而，被告所
      轄中正分處否准原告所請，並無不合。
　　理  由
一、按「原告之訴，依其所訴之事實，在法律上顯無理由者，行
    政法院得不經言詞辯論，逕以判決駁回之」，行政訴訟法第
    107 條第3 項定有明文。
二、本件事實概要已如前述，有原告94年1 月13日復查申請書及
    被告所轄中正分處94年1 月7 日北市稽法甲字第0946000270
    0 號函附於原處分卷可憑。核其向被告所為請求，為退還其
    已納系爭房屋76年至93年房屋稅部分稅款。查本件原告基於
    系爭房屋逐年之房屋稅處分，提起一般撤銷之訴；或就已完
    納之稅捐，以其中一棟房屋或二棟房屋之課稅面積或課稅現
    值錯誤為由，先後多次向被告請求退稅遭否准，並經訴願駁
    回後，再提起課予義務之訴，而繫之於本院者已有百件，其
    中不乏就同一爭點為多次相同聲明之請求。原告於本件訴訟
    之請求有無理由，及是否合法，應視相關案件行政救濟之結
    果而有不同，茲敘述如下：
  (一)關於請求退還系爭64號房屋76年至88年、及系爭68號地下室
    房屋76年至86年房屋稅溢繳部分：
    按稅捐稽徵法第28條規定「納稅義務人對於因適用法令錯誤
    或計算錯誤溢繳之稅款，得自繳納之日起5 年內提出具體證
    明，申請退還；逾期未申請者，不得再行申請」。經查，此
    部分房屋稅均經原告於88年5 月31日以前繳納完畢，此有繳
    款書查詢清單10張附於本院卷可憑，則依上開規定，其得請
    求退還稅款之期限於93年5 月30日屆至，原告遲至94年1 月
    3 日始請求退還稅款，顯已逾期，自無理由。
  (二)關於請求退還系爭64號房屋89年至92年、及系爭68號地下室
    房屋87年至92年房屋稅溢繳部分：
    查原告前於92年5 月20日以系爭房屋現值應予更正為由，向
    被告請求退還系爭房屋87年至92年溢繳部分之房屋稅，經被
    告所轄中正分處以92年6 月16日北市稽中正乙字第09260573
    500 號函予以否准後，提起訴願遭決定不受理，復經起訴由
    本院以92年度訴字第5484號判決訴願決定撤銷，訴願機關據
    以重為94年12月22日府訴字第09421745600 號決定，認原告
    請求無理由而予以駁回，未據原告再予爭執而告確定，此有
    本院92年度訴字第5484號判決及訴願機關94年12月22日府訴
    字第09421745600 號決定書附於本院卷可憑。亦即關於此部
    分之請求早經原告於92年5 月20日提出主張而經訴願決定確
    定，原告無重啟行政程序之事由，冒然再為主張，自屬無據
    。
  (三)關於請求退還系爭房屋93年房屋稅溢繳部分：
  1.查原告對於系爭房屋93年房屋稅核課處分，已經復查而經被
    告以94年3 月4 日北市稽法乙字第093632113600號復查決定
    予以駁回，復經訴願機關以94年6 月23日府訴字第09413094
    400 號予以駁回，經原告申請訴願再審，又經訴願機關以94
    年10月6 日府訴字第09426199800 號訴願決定駁回，此亦有
    訴願機關94年6 月23日府訴字第09413094400 號訴願決定書
    暨被告查復之行政救濟概況表附於本院卷可憑。前揭訴願決
    定已指明「訴願人雖主張應更正系爭土地及房屋之課稅面積
    及課徵金額，惟並未有具體事證以實其說，自難遽對其為有
    利之認定。何況，房屋稅係依房屋現值及規定稅率課徵，而
    房屋現值係由主管稽徵機關依據納稅義務人之申報並參照不
    動產評價委員會評定之標準核計，且房屋標準價格係依房屋
    稅條例第11條第1 項第1 款至第3 款規定房屋種類及等級、
    耐用年數、折舊標準及地段增減率等事項調查擬定，再交由
    臺北市不動產評價委員會審查評定後，由本府公告，數值客
    觀而確定，尚非原處分機關所得逕行變更調整，此揆諸前揭
    規定亦明。且系爭房屋之折舊、標準單價及街路等級調整率
    ，原處分機關係依『台北市房屋折舊及耐用年數表』、『台
    北市街路等級調整率評定表』及『台北市房屋構造單價表』
    所載資料據以核定，訴願人未有具體理由，空言主張應整房
    屋稅額云云，顯難採憑。」。
  2.原告於本件請求之爭點猶與前揭訴願決定書所指明者相同，
    即折舊率、標準單價、街路等級調整率等項應予變更，核其
    仍無具體事證空言主張，顯無理由。
三、綜上所述，原告請求退還76至93年各年度之房屋稅部分稅款
    ，其中關於系爭64號房屋76年至88年、及系爭68號地下室房
    屋76年至86年房屋稅溢繳部分業已逾期；關於系爭64 號 房
    屋89年至92年、及系爭68號地下室房屋87年至92年房屋稅溢
    繳部分則曾經請求遭駁回確定並無重開程序之事由；關於系
    爭房屋93年房屋稅溢繳部分，則已於提起復查暨撤銷訴願程
    序中提出相同之爭點，於本件再為請求仍係空言主張，自難
    成立。被告所為系爭處分雖以房屋現值係依據不動產評價委
    員會評定之標準所核計，並無錯誤等語，否准原告退稅之請
    求，未以上開各節為否准依據，理由雖有未當，然其結果則
    無二致，原處分自應予以維持。經核原告提起本件課予義務
    之訴，顯無理由，爰不經言詞辯論，逕以判決駁回之。
據上論結，原告之訴顯無理由，依行政訴訟法第107條第3項、第
98條第3項前段，判決如主文。
中　　華　　民　　國　　96　　年　 　4　　月　 30  　 日
                         第四庭審判長法  官　侯　東　昇
                                   　法  官　陳　秀  
                                     法  官　李　玉　卿
上為正本係照原本作成。
如不服本判決，應於送達後20日內，向本院提出上訴狀並表明上
訴理由，如於本判決宣示後送達前提起上訴者，應於判決送達後
20日內補提上訴理由書（須按他造人數附繕本）。
中　　華　　民　　國　　96　  年　   4 　 月　 30　　 日
                                     書記官  楊  怡  芳
